【裁判字號】    95,交聲,7
【裁判日期】    950327
【裁判案由】    違反道路交通管理處罰條例聲明異議
【裁判全文】
臺灣花蓮地方法院交通事件裁定           95年度交聲字第7號
原處分機關  交通部公路總局臺北區監理所花蓮監理站
異  議  人  甲○○
即受處分人
上列受處分人因違反道路交通管理處罰條例案件，對於交通部公
路總局臺北區監理所花蓮監理站於民國94年12月 9日所為之處分
（原處分案號：花監違字第44-AMO411963號），聲明異議，本院
裁定如下：
    主  文
異議駁回。
    理  由
一、按汽車駕駛人停車時，在禁止臨時停車處所停車者，處新臺
    幣（下同） 600元以上1200元以下罰鍰，道路交通管理處罰
    條例第56條第1項第1款定有明文。又處理違反道路交通管理
    事件，有關文書送達之程序，依行政程序法之規定，違反道
    路交通管理事件統一裁罰標準及處理細則第 5條定有明文。
    再按送達由行政機關自行或交由郵政機關送達，並應送達至
    應受送達人之住居所、事務所或營業所，交付予應受送達人
    或有辨別事理能力之同居人、受僱人，如無法送達得予以寄
    存送達，若應為送達之處所不明，行政機關為避免行政程序
    遲延，認有必要時，得依職權為公示送達，行政程序法第68
    條第1項、第72條第1項前段、第73條第1項、第74條第1項、
    第78條第1項第1款、第 2項分別定有明文。末按交通法庭認
    為聲明異議無理由者，應以裁定駁回之，道路交通案件處理
    辦法第19條定有明文。
二、本件受處分人即異議人甲○○前於民國93年 7月20日11時18
    分，將其車號 PQM-055號機車違規停放於台北市○○○路捷
    運車站附近，違反道路交通管理處罰條例第56條第1項第1款
    規定，經台北市政府警察局逕行舉發，嗣經交通部公路總局
    臺北區監理所花蓮監理站裁處罰鍰1200元，受處分人聲明異
    議。其異議意旨略以：當時伊並未現場簽收舉發單，亦未曾
    收到違規通知單，原舉發單位及處分機關並未盡告知義務，
    其無法知悉該違規事項，以致加倍處罰，直至伊因行照駕照
    到期欲申請換發時，始知悉上情，故認為原舉發單位既然未
    依行政程序法通知伊上述違規情事，則本件之裁罰應屬不當
    。
三、經查，異議人於本院中坦承伊有將上述之機車違規停放於捷
    運站附近，堪認其確有上開違規事項，核先說明。因異議人
    自陳當時其車籍地址為花蓮縣花蓮市鎮○街66巷 2-1號，而
    舉發單位亦送達於該址，嗣後以異議人遷移不明為由，退回
    予原寄發單位，嗣由台北市政府警察局辦理公示送達，此有
    交通部公路總局臺北區監理所花蓮監理站95年 3月14日北監
    花裁字第 950002698號函附之舉發違反道路交通管理事件通
    知單掛號信函影本、台北市政府警察局交通警察大隊95 年3
    月10日北市警交大執字第 09530970400號函所附之公示送達
    公報節本、本院公務電話記錄表 1份在卷可按。堪認舉發單
    位確實有將該通知單先送達至異議人之鎮國街地址，然因其
    遷移不明，始為公示送達。
四、按當事人變更其送達之處所而不向行政機關陳明，致有應送
    達之處所不明者，行政機關得依職權命為公示送達，行政程
    序法第78條第3項、第1項第 1款定有明文；又汽車所有人名
    稱、地址等如有變更，均應向公路監理機關辦理登記，如不
    依規定申報登記者，處汽車所有人 900元以上1800元以下罰
    鍰，亦為道路交通安全規則第23條第 1項、道路交通管理處
    罰條例第16條第1項第1款所明定。此因汽車各項異動原因係
    操之在汽車所有人，監理單位無從知悉該項變動事由存在，
    故而有異動原因時，即課以汽車所有人有申報之義務，使登
    記事項與實際情形相符，足見汽車所有人之地址如有變更，
    該所有人有向公路監理機關辦理登記之義務，如汽車所有人
    違反此項義務，不僅應裁處汽車所有人罰鍰，且有應送達之
    處所不明者，行政機關即得依職權命為公示送達。如謂警察
    機關有查明車主戶籍資料異動之義務，顯與道路交通安全規
    則第23條設立在確保公路監理機關對車輛動態之掌握，以保
    障車輛所有人及公眾權益之目的相左，亦與道路交通管理處
    罰條例第16條第 1項處罰汽車所有人規定相違，況該等規定
    既已課異議人辦理異動登記之義務，則舉發機關自得信賴該
    項登記之正確性，殊無反課以舉發機關尚須再以電腦連線查
    明每一交通逕行舉發案件之車主是否已將戶籍住址遷移而未
    辦理異動登記之義務，並因此大量增加行政機關之業務量而
    無從妥為處理其他之業務，再者，行政機關本得信賴某一登
    記資料，捨此不為，而無限制地利用電腦設備與戶政機關連
    線查詢人民之戶籍、年籍資料，亦屬侵犯人民隱私權，反有
    不當。而車輛所有人地址變更，本應向公路監理機關辦理變
    更登記，本案受處分人違規在先，自不能主張信賴原則。是
    以，異議人於本件違規行為發生日之前，地址既已變動至花
    蓮縣吉安鄉○○○街5號，業據其自陳在卷，其卻未依上開規
    定向監理機關申報登記，而原舉發機關既已依異議人原申報
    登記之地址為送達而仍無法送達，揆諸前揭規定，自得依法
    為公示送達，是以本件之舉發通知單已屬合法送達，異議人
    上開所辯，並無可採。
五、綜上所述，異議人確有於前揭時、地違規停車之違規行為。
    從而，原處分機關分別依前開規定處以罰鍰1200元，於法並
    無不合，本件異議為無理由，應予駁回。
六、據上論斷，應依道路交通案件處理辦法第19條，裁定如主文
    。
中    華    民    國    95    年    3     月    27    日
                        臺灣花蓮地方法院交通法庭
                            法  官    鄭  培  麗
上列正本證明與原本無異。
如對本裁定不服，應於送達後5日內，向本院提出抗告狀（應抄
附繕本）
                            書記官
中    華    民    國    95    年    3     月    28    日


司法院資訊處製作；財團法人民間司法改革基金會備份。
